【裁判字號】    99,簡上,5
【裁判日期】    990506
【裁判案由】    撤銷調解之訴
【裁判全文】
臺灣士林地方法院民事判決               99年度簡上字第5號
上  訴  人  丙○○
被上訴人    乙○○
訴訟代理人  甲○○
上列當事人間請求撤銷調解之訴事件，上訴人對於民國98年9 月
23日本院內湖簡易庭98年度湖他調簡字第1 號第一審判決提起上
訴，本院於99年4 月22日言詞辯論終結，判決如下：
    主      文
上訴駁回。
第二審訴訟費用新臺幣壹仟伍佰元由上訴人負擔。
    事實及理由
一、上訴人在原審起訴主張：上訴人於民國94年9 月6 日透過仲
    介公司向被上訴人購買門牌號碼台北縣新莊市○○街324 巷
    8 弄1 之1-3 號4 樓及頂樓加蓋房屋（下稱系爭房屋）與坐
    落基地所有權應有部分，嗣因系爭房屋浴室有漏水之瑕疵，
    於98年3 月5 日經台北市南港區調解委員會調解成立，作成
    98年民調字第26號調解書（下稱系爭調解書），並經本院准
    予核定，其成立調解內容記載為：(一)被上訴人願賠償上訴人
    新台幣3 萬元，並當場於調解委員會一次付清，不另立據。
    (二)上訴人同意本案其餘請求拋棄，不再向被上訴人、余璦仲
    、黃玉珍為任何民事請求。惟上訴人當時係為趕赴板橋工作
    ，未看清楚調解成立內容即行簽名，故有得撤銷之事由云云
    ，並聲明：請求撤銷系爭調解書調解成立內容第2 項部分。
    被上訴人在原審則以：上訴人具有完全行為能力，有足夠辨
    別是非之判斷能力，其主張之上揭個人因素，不得作為撤銷
    調解之原因等語，並聲明：上訴人在原審之訴駁回。
二、原審判決以上訴人向本院提起撤銷調解之訴，已逾鄉鎮市調
    解條例第29條第3 項規定之30日期間為由，而判決駁回上訴
    人在原審之訴。上訴人不服提起上訴，所為主張除與在原審
    陳述相同者外，另補陳：上訴人係於法定期間之最後1 日提
    起本件撤銷調解之訴，並未逾期云云，並聲明：(一)原判決廢
    棄。(二)請求撤銷系爭調解書調解成立內容第2 項部分。被上
    訴人所為答辯與其在原審所陳相同者外，另補陳：第一審法
    院於98年9 月23日判決，被上訴人於同月30日收受判決書，
    上訴人遲至同年12月22日始提起本件上訴，已逾民事訴訟法
    第440 條規定之20日等語，資為抗辯，並聲明：上訴駁回。
三、兩造不爭執及爭執事項：
  (一)兩造不爭執事項：
  1.兩造確有於上訴人主張之時、地成立前述調解內容之調解，
    並經本院以98年度核字第927 號調解書核定事件准予核定。
  2.前項經本院核定之調解書，係於98年3 月30日送達上訴人。
  (二)兩造爭執事項：
  1.上訴人提起本件上訴，是否已逾民事訴訟法第440 條規定之
    20日？其上訴是否合法？
  2.上訴人提起本件撤銷調解之訴，是否已逾鄉鎮市調解條例第
    29條第3 項規定之30日？其起訴是否合法？
  3.上訴人提起撤銷調解之訴如未逾期，則其主張未詳細閱覽系
    爭調解書記載內容即行簽名，而請求撤銷系爭調解調解書調
    解成立內容第2 項部分，於法有無理由？
四、本院之判斷：
  (一)按提起上訴，應於第一審判決送達後20日之不變期間內為之
    ，民事訴訟法第440 定有明文。查本件原審判決係於98年12
    月11日以寄存送達之方法送達上訴人（見原審卷第41頁），
    依民事訴訟法第138 條第2 項規定，經10日發生寄存送達效
    力，而於同年月21日發生送達之效力，上訴人旋於同月22日
    向本院提出上訴狀（見本院卷第10頁），核未逾民事訴訟法
    第440 條規定之20日上訴期間，應認其上訴為合法，被上訴
    人指摘上訴人逾期上訴云云，尚有誤會。
  (二)第按因當事人聲請而成立之民事調解，經法院核定後有無效
    或得撤銷之原因者，當事人得向原核定法院提起宣告調解無
    效或撤銷調解之訴；前項規定，當事人應於法院核定之調解
    書送達後30日內為之，鄉鎮市調解條例第29條第1 項及第3
    項定有明文。本院98年度核字第927 號調解書核定事件所核
    定之系爭調解書，係於98年3 月30日送達上訴人，此有台北
    市南港區公所98年8 月3 日北市南調字第09830767900 號函
    （見原審卷第22頁），在卷可稽。上訴人雖主張系爭調解書
    調解成立內容第2 項有得撤銷之原因，然乃遲至同年4 月30
    日始提出訴狀到達本院而提起撤銷調解之訴，亦有起訴狀（
    本院98年度補字第246 號卷第6 頁），附卷可憑。堪認上訴
    人提起撤銷提解之訴，已逾前揭鄉鎮市調解條例第29條第3
    項規定之30日期間，其起訴為不合法，自應予駁回。
五、從而，上訴人主張其未詳閱調解書內容而簽名，有得撤銷調
    解之事由存在，而提起本件撤銷調解之訴為不合法，原判決
    駁回其訴，於法核無不合。上訴意旨指摘原判決不當，求予
    廢棄改判，為無理由，應予駁回。
六、兩造其餘之攻擊、防禦方法，經本院悉予審酌後，認均無礙
    於前開判斷，於茲不贅。
七、據上論結，本件上訴為無理由，依民事訴訟法第436 條之1
    第3 項、第449 條第1 項、第78條，判決如主文。
中    華    民    國    99    年    5     月    6     日
                  民事第二庭  審判長法  官  方彬彬
                                    法  官  藍雅清
                                    法  官  蕭錫証
以上正本證明與原本無異。
本件判決不得上訴。
中    華    民    國    99    年    5     月    7     日
                                    書記官  林立原

司法院資訊處製作；財團法人民間司法改革基金會備份。
